臺灣高等法院刑事判決
110年度上訴字第1827號
上  訴  人  臺灣桃園地方檢察署檢察官
上  訴  人  
即  被  告  簡偉立
指定辯護人  賴國欽律師(義辯)
上列上訴人因被告重傷害案件，不服臺灣桃園地方法院108年度
訴字第594號，中華民國110年2月22日第一審判決（起訴案號：
臺灣桃園地方檢察署106年度偵字第28208號），提起上訴，本院
判決如下：
    主  文
上訴駁回。
    事  實
一、丙○○於民國106年8月27日晚間19時許，夥同廖耿暉、余偉民
    前往邱振明（以上3人另經檢察官為不起訴處分）位於桃園
    市○○區○○路00巷000弄0號住處，與施蕙如及其友人甲○○、乙○○協商邱振明積欠施蕙如薪資之事，丙○○因與甲○○口角衝突
    心生不滿，遂基於傷害之犯意，自其停放於屋外之車上拿取
    彎刀1把，朝甲○○、乙○○方向追逐揮砍，致甲○○受有臀部、
    左側下肢等多處砍傷合併肌肉損傷及失血性休克之傷害；乙○○則受有右肘砍傷合併後骨間神經斷裂、尺骨骨折及失血性
    休克之傷害。
二、案經甲○○、乙○○訴由桃園市政府警察局龍潭分局報告臺灣桃
    園地方檢察署檢察官偵查起訴。
    理  由
壹、證據能力
一、按被告以外之人於審判外之言詞或書面陳述，除法律有規定
    者外，不得作為證據，刑事訴訟法第159 條第1 項固定有明
    文。惟被告以外之人於審判外之陳述，雖不符同法第159 條
    之1 至第159 條之4 條之規定，而經當事人於審判程序同意
    作為證據，法院審酌該言詞陳述或書面陳述作成時之情況，
    認為適當者，亦得為證據；又當事人、代理人或辯護人於法
    院調查證據時，知有第159 條第1 項不得為證據之情形，而
    未於言詞辯論終結前聲明異議者，視為有前項之同意，同法
    第159 條之5 第1 項、第2 項亦有明文規定。經查，檢察官
    、被告及辯護人對本判決所引用供述證據均同意有證據能力
    （見本院卷第164頁至第166頁、第226頁至第228頁），復經
    本院審酌認該等證據之作成無違法、不當或顯不可信之情況
    ，認為以之作為證據應屬適當，依上開規定，應認有證據能
    力。
二、本判決所引用之其餘非供述證據，並無證據證明係公務員違
    背法定程序所取得，亦無顯有不可信之情況，自均得作為本
    判決之依據。
貳、實體認定　　
一、上揭事實，業據被告丙○○於原審及本院審理時均坦承不諱（
    見原審卷㈠第86頁至第87頁、第244頁至第248頁、第334頁、
    原審卷㈡第124頁、第155頁、本院卷第164頁、第231頁），
    核與證人即告訴人甲○○、乙○○於警詢、檢察官偵訊及原審審
    理時之指述（見偵卷第31頁至第32頁反、第33頁至第34頁反
    、第114頁至第115頁反面、原審卷㈠第87頁、第245頁至第24
    9頁、第319頁至第333頁、第334頁至第349頁、原審卷㈡第45
    頁至第46頁、第145頁、第157頁至第158頁）；證人余偉民
    、莊信義於警詢、檢察官偵訊時（見偵卷第184頁至第186頁
    、第236頁至第237頁、第10頁至第13頁、第133頁至第134頁
    反）；證人邱振明、施蕙如於警詢、檢察官偵訊及原審審理
    時之證述（見偵卷第4頁至第5頁反面、第151頁正、反面、
    第166頁至第167頁反面、原審卷㈠第349頁至第354頁、偵卷
    第35頁至第36頁、第180頁至第181頁、原審卷㈠第354頁至第
    363頁）情節均大致相符，並有告訴人2人之診斷證明書（內
    容詳後述）、現場監視器畫面、原審就上開畫面之勘驗筆錄
    及截圖（見偵卷第37頁、第38頁、第55頁至第58頁反、第19
    9頁至第202頁、原審卷㈠第244頁至第248頁）在卷可稽，足
    認被告上揭任意性自白即與事實相符，堪以採信。
二、告訴人甲○○、乙○○遭被告持刀砍擊後所受之傷勢，尚未達刑
    法第10條第4項第4款之重傷害程度，茲說明如下：
  ㈠按刑法第10條第4項第4款所稱毀敗或嚴重減損一肢以上之機
    能，係指肢體因傷害之結果完全喪失其效用或其效用嚴重減
    損者而言，初不以驗斷時之狀況如何為標準，如經過相當之
    診治而能回復原狀，或雖不能回復原狀而僅祇減衰其效用者
    ，仍不得謂為該款之重傷（最高法院96年度台上字第3695號
    、98年度台上字第4233號判決可為參照）；又刑法第10條第
    4項第4款就毀敗或嚴重減損一肢以上之機能既設有專款規定
    ，則傷害四肢之重傷，自以有被毀敗或嚴重減損之情形為限
    ，同項第6款所規定其他於身體或健康，有重大不治或難治
    之傷害，即不包括傷害四肢在內，故若一肢以上之機能未完
    全毀敗或嚴重減損，縱有重大不治或難治而無法復原之情形
    ，仍與該項第6款所定之內容並不相當，不能遽論為重傷（
    最高法院30年上字第455號判例、54年度台上字第460號判例
    及84年度台上字第2600號判決意旨參照）。
  ㈡經查，告訴人甲○○遭被告持刀砍擊後所受之傷勢，依其歷次
    診斷證明書所載，為「臀部及左側下肢等多處砍傷合併肌肉
    損傷及失血性休克」、「薦椎神經壓迫、左腓腸神經病變、
    左脛神經病變、下背痛」（見偵卷第37頁、原審卷㈠第391頁
    、第393頁）；而其傷勢及復原情況，經原審函詢林口長庚
    紀念醫院，結果覆以：「依病歷所載，病人因薦椎神經壓迫
    、左腓腸神經病變、左脛神經病變、下背痛，自107年1月起
    至本院復健科門診就醫，依其108年1月3日最近一次回診之
    病情研判，病人仍有神經疼痛之情形，主要表現為神經分佈
    區域之酸、麻、脹痛等，另依107 年12月25日之肌電圖報告
    顯示病人左腳之腓腸神經、第1 薦椎神經、脛神經有損傷，
    減損程度目前無法判定；依臨床經驗研判，多數的神經疼痛
    症狀可透過藥物或物理治療減緩，可能所需之治療期間及復
    原程度為何，亦因人而異。」等詞（見原審卷㈠第387 頁）
    。參以告訴人甲○○於原審審理時證稱：我現在餐廳上班，走
    路腳大概9 成力，因為炒菜要從頭站到尾，下班腳就會一跛
    一跛，只剩下5 成力，回家後一定要把腳翹起來，不然隔天
    會水腫，就算復健也沒有辦法完全好，只能讓腳筋放鬆一點
    等語（見原審卷㈡第157 頁）。由上可知，告訴人甲○○於案
    發之初，傷勢固屬多處且非輕微，然經相當時日之醫療診治
    ，各部位傷勢已漸癒合，現僅存有下肢神經之酸、麻、脹痛
    ，致其無法長久站立，其他日常行走、站、坐功能仍屬健全
    ，無須他人扶持協助或使用輔具，且依目前醫療水準，告訴
    人甲○○之上開傷勢固較難治療，然該神經疼痛症狀可透過藥
    物或物理治療減緩，可能所需之治療期間及復原程度為何，
    亦因人而異，而未完全排除恢復之可能。是告訴人甲○○之神
    經疼痛傷勢，縱使其腳部機能有減損之情況，而難於短時間
    內回復如常，然對其下肢整體主要機能之影響仍非屬重大減
    衰，亦有因日後持續之醫療、復健而逐步改善之可能，即難
    認已達刑法第10條第4項第4款「毀敗」或「嚴重減損」其一
    肢機能之重傷害程度。
  ㈢告訴人乙○○遭被告持刀砍擊後所受之傷勢，依其歷次診斷證
    明書所載，為「右肘砍傷合併後骨間神經斷裂及尺骨骨折、
    失血性休克」（見偵卷第38頁、第118 頁）；而其傷勢及復
    原情狀，經原審函詢國軍桃園總醫院，結果覆以：「章員所
    罹患之右上肢切割傷併骨折及神經損傷，於106年8月27日至
    8月31日在本院住院接受治療，並於106年8月28日接受傷口
    清創及骨折復位併內固定手術。另於106年10月3日接受右上
    之內固定移除及神經修復手術。於106 年9月6日、9月13日
    、9 月22日、10月13日及11月10日整形外科門診追蹤複查，
    目前手術傷口已癒合，手指伸指功能受損。於109年3月20日
    至門診追蹤複查，右手伸指及伸腕功能稍差，神經電刺激檢
    查顯示右手神經有傳導神經病變。」等詞（見原審卷㈠第465
     頁）。參以告訴人乙○○於原審審理時證稱：目前右手沒有
    辦法完全伸直，醫生說這樣已經很好，我的右手沒有辦法用
    力握，因為右手骨裡面的神經斷掉，雖有接合，但醫生說沒
    有辦法完全回復，如果要改善，要再開刀試看看，日常生活
    上無法正常接或抓住東西，如果沒有注意或小心，東西很容
    易掉下去，對於我的生活有很大影響，例如我沒有辦法用右
    手擦拭屁股，沒有辦法用右手拿皮包等語（見原審卷㈡第157
    頁至第158頁）。由上可知，告訴人乙○○右肘遭砍傷後，導
    致其右手伸指及伸腕功能受損，並遺有部分活動範圍受限之
    情形，然就其整體上肢機能而言，尚僅影響其右手所有功能
    之一部分，其他肩、腕、指部所能達到之關節轉動、抓、捏
    、握等運動功能仍未明顯喪失或嚴重減損，再參諸醫院上開
    回函僅稱其右手伸指及伸腕功能「稍差」，似難認該功能障
    礙對其上肢整體機能之影響程度確屬重大，且依目前醫療水
    準，告訴人乙○○之上開傷勢雖較難治療，然並非完全無法恢
    復，仍有藉由開刀改善之可能，此亦經告訴人乙○○證述如前
    ，由此即難認其右手傷勢已達人體上肢機能造成毀敗或嚴重
    減損之重傷害程度。
三、按使人受重傷害未遂與普通傷害之區別，應以行為人於加害
    時有無使人受重傷之故意為斷，至於使人受重傷犯意之存否
    ，固係隱藏於行為人內部主觀之意思，被害人傷痕多寡、傷
    勢輕重程度、加害人下手情形、所用兇器為何，及事後有無
    將受傷之被害人送醫院救護等情，雖不能執為重傷害犯意有
    無之絕對標準，然仍非不得斟酌事發當時情況，觀其行為動
    機，視其下手情形、用力輕重、攻擊部位之手段，佐以其所
    執兇器、致傷結果、與被害人之關係、行為後之情狀暨其他
    具體情形等予以綜合觀察論斷。查被告係與施蕙如及其友人
    即告訴人甲○○、乙○○協商邱振明積欠施蕙如薪資之事，因與
    告訴人甲○○口角衝突心生不滿，遂為上述持刀傷害之犯行，
    惟上開薪資給付糾紛之當事人係施蕙如與邱振明，被告與告
    訴人甲○○、乙○○各僅為兩造同行之友人，案發前互不認識乙
    節，分別經被告供述；告訴人甲○○、乙○○、證人施蕙指、證
    述明確(見偵卷第32頁、第34頁至第36頁、第181頁、原審卷
    ㈠第320頁、第334頁至第335頁)，足見本案係屬偶發之衝突
    ，已難認被告具有使告訴人2 人受重傷之犯罪動機。再者，
    就告訴人2 人所受臀部、左側下肢、右肘等處遭砍傷之狀況
    為綜合判斷，被告當時應無刻意集中攻擊告訴人2 人身體之
    特定部位。參以告訴人甲○○於原審審理時證稱：「（你方才
    說你的屁股、小腿、大腿被砍到，這都是你在跑動的過程中
    ，還是你已經跌在地上被砍到的？）跌在地上時是大腿。（
    你的意思是在跑的過程被砍到屁股、小腿，後來你跌倒時又
    被砍到大腿？）對。」等語（見原審卷㈠第328頁至第329頁
    ），可見告訴人甲○○跌倒後，被告斯時已處於可對告訴人甲○○輕易下手猛力揮砍之狀態，衡情，倘被告確有刻意造成告
    訴人2 人手、腳毀敗或重要機能喪失之重傷故意，以其所持
    彎刀之鋒利，於此告訴人倒地之情況下，若係再輪番猛力攻
    擊，當可造成告訴人受有一肢以上機能毀敗、嚴重減損之傷
    害，是被告辯稱其無重傷害犯意等語，尚非無據。
四、綜上所述，本案事證明確，被告傷害犯行洵堪認定，應予依
    法論科。
五、論罪：
  ㈠按行為後法律有變更者，適用行為時之法律，但行為後之法
    律有利於行為人者，適用最有利於行為人之法律，刑法第2
    條第1項定有明文。查被告丙○○行為後，刑法第277條業於10
    8年5月29日修正公布施行，並自同年5 月31日起生效，修正
    前之刑法第277條第1項原規定：「傷害人之身體或健康者，
    處3年以下有期徒刑、拘役或1千元以下罰金。」修正後之條
    文則為：「傷害人之身體或健康者，處5 年以下有期徒刑、
    拘役或50萬元以下罰金。」經比較修正前後之法律，新法提
    高法定刑上限，是本案應以被告行為時之法律即修正前之刑
    法第277條第1項對被告較為有利。
  ㈡核被告所為，係犯修正前刑法第277條1項之傷害罪。公訴意
    旨認被告所為係犯刑法第278條第1項之重傷害罪嫌，惟被告
    主觀上無重傷害之犯意，客觀上亦未致告訴人2 人受重傷害
    之結果，是公訴意旨此部分所述，容有誤會，然其基本社會
    事實係屬同一，應由本院依法變更起訴法條。
  ㈢被告多次揮砍告訴人2 人之行為，係於密接之時地實施，而
    各侵害同一法益，各行為之獨立性極為薄弱，依一般社會健
    全觀念，在時間差距上難以強行分開，應視為數個舉動之接
    續實行，為接續犯，均應僅論以一罪。又被告基於同一傷害
    之行為決意，以一傷害行為致告訴人2 人分別受有前揭傷害
    ，屬一行為觸犯數罪名之同種想像競合犯，應依刑法第55條
    規定從一重處斷。
  ㈣被告前因施用毒品、槍砲等案件，經法院判處罪刑確定，其
    入監執行後，於103 年11月11日縮短刑期假釋出監並付保護
    管束，至104年5月11日保護管束期滿未經撤銷，其未執行之
    刑，以已執行論，此有本院被告前案紀錄表在卷可稽，其於
    前開有期徒刑執行完畢後，5 年內故意再犯本件有期徒刑以
    上之罪，為累犯。然本院考量被告前揭構成累犯之施用毒品
    、槍砲與本案所犯之罪之犯罪類型、罪名、侵害法益同質性
    較低，尚難認其對刑罰之反應力薄弱，而有依累犯規定加重
    其刑之必要，參酌司法院釋字第775號解釋意旨，爰不依累
    犯規定加重其刑。
參、維持原判決之理由：
一、原審認定被告本案所為傷害犯行，事證明確，變更檢察官起
    訴法條，適用刑法第2條第1項前段、（修正前）第277條1項
    、第55條規定，並以行為人之責任為基礎，審酌被告僅因告
    訴人甲○○口氣不佳，竟不思理性解決其等間之衝突，率而持
    刀揮砍告訴人2人，雖未造成告訴人 2人重傷之結果，然手
    段兇狠且極其危險，較諸一般普通傷害之情節為重，併考量
    被告犯後尚知坦認犯行，且有悔意，復與告訴人2 人達成調
    解，然僅給付部分金額（見原審卷㈡第167頁至第168頁、第2
    05頁、第207頁）之態度，兼衡被告自陳國中肄業，從事防
    水工作，之前月收入約新臺幣3萬多元，現在打零工，家中
    獨自居住，母親送療養院等一切情狀，量處有期徒刑2年。
    經核原審認事用法，俱無違誤，量刑及沒收之說明（詳後二
    所述），亦屬妥適，應予維持。
二、被告為本案傷害犯行時所持之彎刀1 把，並未扣案，且無證
    據證明為被告所有，復非屬義務沒收之物，審酌本案情節，
    認無沒收之必要，爰不予宣告沒收，附此敘明。
三、駁回上訴之理由：
　㈠檢察官上訴意旨略以：⒈被告僅因口角衝突心生不滿，竟拿彎
    刀朝告訴人甲○○、乙○○追逐揮砍，犯罪之手段兇狠且極其危
    險，造成甲○○受有臀部、左側下肢等多處砍傷合併肌肉損傷
    及失血性休克等傷害，告訴人乙○○則受有右肘砍傷合併後骨
    間神經斷裂、尺骨骨折及失血性休克等傷害，足見被告犯罪
    所生之損害甚為嚴重。⒉被告雖與告訴人2人達成調解，然僅
    給付部分金額，難認其犯罪態度良好。且告訴人甲○○於110
    年3月25日具狀請求檢察官上訴，並陳述「被告丙○○都沒有
    按和解内容履行」、「請重判被告丙○○」等語。
　㈡被告上訴意旨略以：⒈其一時失慮傷害告訴人，深感懊悔，請
    審酌被告犯後多次向告訴人表示歉意、尋求和解，告訴人也
    在法庭上願意原諒被告，且與被告成立調解，請求從輕量刑
    。⒉原判決未審酌被告於案發當時係出於防衛邱振明之母親
    、幼兒免受騷擾，而非基於私利之動機。又被告因甫出獄未
    有積蓄，且收入有限，暫無資力給付告訴人，非故意不賠償
    和解金額，原審量刑已逾被告所能負擔之罪責等語。
　㈢按關於刑之量定，係實體法上賦予法院得為自由裁量之事項
    ，倘其未有逾越法律所規定之範圍，或濫用其權限，即不得
    任意指摘為違法。查原審就此部分於量刑時已依刑法第57條
    規定，並以行為人之責任為基礎，於理由內說明其審酌該條
    所列各款之情狀後，以被告未思理性解決衝突而持刀砍傷他
    人，手段兇險，較諸一般普通傷害之情節為重，併考量被告
    之犯後態度，與告訴人達成調解及後續履約之情形，兼衡被
    告之智識程度、家庭經濟及生活狀況等一切情狀為裁量。可
    見原審已就檢察官、被告上開指摘之事項為酌處，原審量處
    之刑度並未逾越法定裁量範圍，亦無明顯違反罪刑相當原則
    之濫用權限情形，難認有何量刑失重或失輕之處，是檢察官
    上訴意旨認原判決量刑過輕，被告指摘原審量刑過重，均無
    理由，應予駁回。　　
據上論斷，應依刑事訴訟法第368條，判決如主文。
本案經檢察官陳映妏提起公訴，檢察官謝志明到庭執行職務。
中　　華　　民　　國　　110 　年　　12　　月　　22　　日
                  刑事第二十庭  審判長法　官  王復生
                                      法　官  張紹省
                                      法  官  蕭世昌 
以上正本證明與原本無異。
檢察官如不服本判決，應於收受送達後20日內向本院提出上訴書
狀，其未敘述上訴之理由者並得於提起上訴後20日內向本院補提
理由書（均須按他造當事人之人數附繕本）「切勿逕送上級法院
」。
                                      書記官  吳建甫 
中　　華　　民　　國　　110 　年　　12　　月　　22　　日
附錄：本案論罪科刑法條全文
修正前刑法第277條
傷害人之身體或健康者，處3年以下有期徒刑、拘役或1千元以下
罰金。
犯前項之罪因而致人於死者，處無期徒刑或7年以上有期徒刑；
致重傷者，處3年以上10年以下有期徒刑。